臺灣高雄地方法院民事裁定
109年度消債清字第259號
聲  請  人  黃信源  
0000000000000000

代  理  人  蔡玉燕律師
上列當事人因消費者債務清理事件聲請清算，本院裁定如下：
    主  文
聲請人黃信源自中華民國一一○年二月四日下午四時起開始清算
程序。
命司法事務官進行本件清算程序。
    理  由
一、聲請意旨略以：伊無力清償債務，曾於民國109年9月2日向
    本院聲請調解債務清償方案，惟調解不成立。又伊未經法院
    裁定開始更生程序或許可和解或宣告破產，爰聲請清算等語
    。
二、按債務人不能清償債務或有不能清償之虞者，得依本條例所
    定更生或清算程序，清理其債務；債務人對於金融機構負債
    務者，在聲請更生或清算前，應向最大債權金融機構請求協
    商債務清償方案，或向其住、居所地之法院或鄉、鎮、市、
    區調解委員會聲請債務清理之調解；自債務人提出協商請求
    之翌日起逾30日不開始協商，或自開始協商之翌日起逾90日
    協商不成立，債務人得逕向法院聲請更生或清算；債務人於
    法院裁定開始更生程序或許可和解或宣告破產前，得向法院
    聲請清算；法院開始清算程序之裁定，應載明其年、月、日
    、時，並即時發生效力；法院裁定開始更生或清算程序後，
    得命司法事務官進行更生或清算程序；必要時，得選任律師
    、會計師或其他適當之自然人或法人1人為監督人或管理人
    ，消費者債務清理條例（下稱消債條例）第3條、第151條第
    1項、第153條、第80條前段、第83條第1項、第16條第1項分
    別定有明文。
三、經查：
  ㈠聲請人前於109年9月2日向本院聲請調解債務清償方案，經本
    院109年度司消債調字第513號受理，於同年9月23日調解不
    成立，聲請人並於同日以言詞聲請清算等情，業經本院調閱
    上開調解卷宗核閱無訛，並有調解程序筆錄可參（見司消債
    調卷第27頁），是以依消費者債務清理條例施行細則第44條
    之3規定，聲請人於前置調解不成立後聲請清算，應屬合法
    。
  ㈡次查，聲請人於107年及108年度申報所得均為新臺幣（下同
    ）0元，名下無財產，勞工保險於83年12月16日退保，106年
    3月19日領取一次給付15,075元，現每月領取國民年金2,045
    元。又聲請人現年68歲，領有中華民國身心障礙證明（障礙
    等級為輕度），自陳40幾歲起即無業，聲請前兩年內收入僅
    有國民年金、身障補助及胞弟黃信德每月資助生活費4,000
    元，長子黃義翔於過年時給付紅包2,000元、次子黃柏豪與
    聲請人無聯繫，109年4月至6月領取行政院加發弱勢民眾生
    活補助每月1,500元等情，有債權人清冊（司消債調卷第3頁
    ）、財產及收入狀況說明書（司消債調卷第4頁）、戶籍謄
    本（司消債調卷第7頁）、財政部高雄國稅局107年及108年
    度綜合所得稅各類所得資料清單及總歸戶財產查詢清單（司
    消債調卷第8至10頁）、財團法人金融聯合徵信中心前置協
    商專用債權人清冊（司消債調卷第12至13頁）、信用報告（
    司消債調卷第15頁）、中華民國身心障礙證明（司消債調卷
    第16頁）、存摺（司消債調卷第17頁及反面）、收入切結書
    （司消債調卷第18頁）、勞工保險被保險人投保資料表（司
    消債調卷第19頁）、高雄市政府社會局社會福利資訊料查詢
    表（本案卷第13至16頁）、勞動部勞工保險局函（本案卷第
    18至19頁）、黃信德出具資助生活費切結書（本案卷第23頁
    ）、商業保險投保資料查詢結果表（本案卷第25頁）在卷可
    參。故本院審酌上情，認為核算聲請人目前償債能力之基礎
    以其每月領取之國民年金2,045元、身障補助3,772元、胞弟
    黃信德資助4,000元，加計長子黃義翔過年紅包2,000元換算
    為平均每月167元（計算式：2,000÷12＝167，小數點以下四
    捨五入；下同）及行政院補助換算為平均每月188元（計算
    式：4,500÷24＝188），合計10,172元為基準。
  ㈢關於聲請人個人日常必要支出部分，按債務人必要生活費用
    ，以最近1年衛生福利部或直轄市政府所公告當地區每人每
    月最低生活費1.2倍定之，消債條例第64條之2第1項定有明
    文。查衛福部社會司所公告110年度高雄市最低生活費為13,
    341元，其1.2倍為16,009元，又該最低生活費用之標準，係
    照當地最近1年平均每人消費支出60％訂定，依其基準之家庭
    收支調查報告調查表格式所示有關經常性支出之調查項目，
    包括利息支出、食品、衣著、房租及水費、電費、醫療保健
    、交通、娛樂、教育等，已涵蓋聲請人所陳報之支出項目；
    因聲請人於調解程序陳稱居住於友人趙坤祿的房子，與他們
    兄弟2人同住，伊補貼水電費2,000元至3,000元現金等語（
    見司消債調卷第29頁），故於計算聲請人個人每月必要生活
    費時，即應自前開已包括聲請人居住費用在內，扣除相當於
    房租支出所佔比例約24.36%，避免重複計列費用，則扣除居
    住費用後，聲請人每月必要生活費為12,109元【計算式：16
    ,009－（16,009×24.36%）＝12,109】，聲請人於財產及收入
    狀況說明書列計每月個人生活費支出約為10,000元（見司消
    債調卷第4頁反面），低於本院計算之基準，尚屬合理。
  ㈣綜上所述，以聲請人現每月收入10,172元為其償債能力基準
    ，扣除個人必要生活費10,000元後，餘172元，而聲請人之
    債權人為國泰人壽保險股份有限公司，負債總額為6,735,68
    7元（參司消債調卷第28頁），以聲請人每月所餘按月攤還
    結果，需約3,263年（計算式：6,735,687÷172÷12≒3,263.4
    ）始能清償完畢，堪認聲請人確有不能清償債務之情事，則
    聲請人向本院聲請清算，應予准許，爰命司法事務官進行本
    件清算程序。
四、依消債條例第11條第1項、第83條第1項、第16條第1項，裁
    定如主文。
中　　華　　民　　國　　110 　年　　2 　　月　　4 　　日
                  民事庭　法　官　  賴寶合
以上正本係照原本作成。
本裁定不得抗告。
中　　華　　民　　國　　110 　年　　2 　　月　　4 　　日
                          書記官    胡美儀